【裁判字號】    98,訴,1411
【裁判日期】    980903
【裁判案由】    違反毒品危害防制條例
【裁判全文】
臺灣彰化地方法院刑事判決              98年度訴字第1411號
公  訴  人  臺灣彰化地方法院檢察署檢察官
被      告  甲○○
上列被告因違反毒品危害防制條例案件，經檢察官提起公訴（98
年度毒偵字第1389號），本院改依簡式審判程序判決如下：
    主  文
甲○○施用第一級毒品，累犯，處有期徒刑捌月。
    事  實
一、甲○○前於民國（下同）89年間，因施用毒品案件，經臺灣
    臺中地方法院以89年度毒聲字第6519號裁定送觀察、勒戒後
    ，認無繼續施用毒品之傾向，於89年12月28日執行完畢釋放
    ，經臺灣臺中地方法院檢察署檢察官以89年度毒偵字第6637
    號不起訴處分確定。復於前開觀察勒戒執行完畢5 年內之92
    年間，又因施用毒品案件，經臺灣臺中地方法院以92年度訴
    字第1566號判處有期徒刑8 月、4 月，應執行有期徒刑10月
    確定，於93年11月8 日執行完畢。另因違反毒品危害防制條
    例案件，經臺灣臺中地方法院以94年度訴字第3096號判處有
    期徒刑10月確定；又因竊盜案件，經同院以95年度易字第27
    8 號判處有期徒刑4 月確定；復因詐欺案件，經同院以95年
    度中簡字第2680號判處有期徒刑3 月確定，前開3 案之罪，
    經同院以96年度聲減字第2643號裁定減刑及定應執行刑，於
    96年9 月5 日執行完畢出監。詎其仍不知悔改，復基於施用
    第一級毒品海洛因之犯意，於98年2 月9 日18時許，在其位
    於臺中縣霧峰鄉○○村○○路322 巷3 號之居所，以將第一
    級毒品海洛因置入注射針筒內注射手臂方式，施用第一級毒
    品海洛因1 次。嗣為警於98年2 月12日中午12時30分許，因
    其為毒品列管人口形跡可疑，在南投縣草屯鎮○○路為警查
    獲，經採集其尿液送驗結果，可待因及嗎啡均呈陽性反應，
    始悉上情。
二、案經南投縣政府警察局草屯分局報請臺灣南投地方法院檢察
    署呈請臺灣高等法院臺中分院檢察署檢察長核轉臺灣彰化地
    方法院檢察署偵查起訴。
    理  由
一、按除被告所犯為死刑、無期徒刑、最輕本刑為3 年以上有期
    徒刑之罪或高等法院管轄第1 審案件者外，於刑事訴訟法第
    273 條第1 項程序進行中，被告先就被訴事實為有罪之陳述
    時，審判長得告知被告簡式審判程序之旨，並聽取當事人、
    代理人、辯護人及輔佐人之意見後，裁定進行簡式審判程序
    ；除簡式審判程序及簡易程序案件外，第1 審應行合議審判
    ，刑事訴訟法第273 條之1 第1 項、第284 條之1 分別定有
    明文。本件被告甲○○所犯係死刑、無期徒刑、最輕本刑為
    3 年以上有期徒刑或高等法院管轄第1 審案件以外之罪，並
    於本院行準備程序時就被訴事實為有罪之陳述，本院合議庭
    依前揭規定，經評議結果，裁定改由受命法官獨任行簡式審
    判程序，先予敘明。
二、上揭事實，業據被告甲○○迭於警、偵訊中及本院行準備程
    序與審理時均坦承不諱，且其於98年2 月12日為警查獲時所
    採取之尿液，經送鑑驗結果，確呈嗎啡陽性反應，此有南投
    縣政府警察局草屯分局委託鑑驗尿液代號與真實姓名對照表
    及中山醫學大學附設醫院檢驗科藥物檢測中心98年2 月26日
    所出具之尿液檢驗報告各1 紙附卷可稽，應認被告之自白確
    與事實相符，洵堪採信。
三、次按施用第一、二級毒品為犯罪行為，毒品危害防制條例第
    10條定有處罰明文。故施用第一、二級毒品者，依前揭規定
    本應科以刑罰。惟基於刑事政策，對合於一定條件之施用者
    ，則依同條例第20條、第23條之規定，施以觀察、勒戒及強
    制戒治之保安處分。又毒品危害防制條例於92年7 月9 日修
    正公布，自93年1 月9 日施行，其中第20條、第23條將施用
    毒品之刑事處遇程序，區分為「初犯」及「5 年內再犯」、
    「5 年後再犯」。依其立法理由之說明：「初犯」，經觀察
    、勒戒或強制戒治後，應為不起訴處分或不付審理之裁定；
    經觀察、勒戒或強制戒治執行完畢釋放後，「5 年內再犯」
    者，因其再犯率甚高，原實施之觀察、勒戒及強制戒治既已
    無法收其實效，爰依法追訴或裁定交付審理。至於經觀察、
    勒戒或強制戒治執行完畢釋放後，「5 年後再犯」者，前所
    實施之觀察、勒戒或強制戒治已足以遮斷其施用毒品之毒癮
    ，為期自新及協助其斷除毒癮，仍適用「初犯」規定，先經
    觀察、勒戒或強制戒治之程序。從而依修正後之規定，僅限
    於「初犯」及「5 年後再犯」2 種情形，始應先經觀察、勒
    戒或強制戒治程序。倘被告於5 年內已再犯，經依法追訴處
    罰，縱其第3 次（或第3 次以上）再度施用毒品之時間，在
    初犯經觀察、勒戒或強制戒治執行完畢釋放5 年以後，已不
    合於「5 年後再犯」之規定，且因已於「5 年內再犯」，顯
    見其再犯率甚高，原實施觀察、勒戒或強制戒治，已無法收
    其實效，即應依該條例第10條處罰（最高法院95年度第7 次
    刑事庭會議及97年度第5 次刑事庭會議決議參照）。查本件
    被告前於89年間，因施用毒品案件，經臺灣臺中地方法院以
    89年度毒聲字第6519號裁定送觀察、勒戒後，認無繼續施用
    毒品之傾向，於89年12月28日執行完畢釋放，經臺灣臺中地
    方法院檢察署檢察官以89年度毒偵字第6637號不起訴處分確
    定。復於前開觀察勒戒執行完畢5 年內之92年間，又因施用
    毒品案件，經臺灣臺中地方法院以92年度訴字第1566號判處
    有期徒刑8 月、4 月，應執行有期徒刑10月確定，於93年11
    月8 日執行完畢等情，有臺灣高等法院被告前案紀錄表及臺
    灣彰化地方法院檢察署刑案資料查註紀錄表各1 份在卷足憑
    ，而被告本件施用第一級毒品之犯行，雖係在前次觀勒勒戒
    執行完畢5 年後所犯，惟被告於上開觀察勒戒執行完畢5 年
    內，曾因施用毒品案件經法院宣示判決並確定，已詳述如前
    ，則揆諸前揭決議意旨，均毋須再重新施予觀察、勒戒或強
    制戒治之處遇程序，逕以訴追處罰，應予依法論科。
四、核被告所為，係犯毒品危害防制條例第10條第1 項之施用第
    一級毒品罪。被告為施用毒品而持有第一級毒品，其持有之
    低度行為應為施用之高度行為所吸收，不另論罪。再查被告
    有上開犯罪事實欄所載之前科紀錄，而於96年9 月5 日執行
    完畢出監等情，有臺灣高等法院被告前案紀錄表各1 份附卷
    可稽，被告於受有期徒刑之執行完畢後，5 年內故意再犯有
    期徒刑以上之罪，為累犯，應依刑法第47條第1 項之規定，
    加重其刑。爰審酌被告前曾有施用毒品罪行，經送觀察、勒
    戒後，猶不知悔改，再施用毒品不輟，不僅戕害自身健康，
    更辜負國家將之視為病人，並施以長時間之勒戒處遇之苦心
    ，惟其對他人權益之侵害仍屬有限，於警、偵訊中及本院行
    準備程序與審理時均已坦承犯行，暨其犯罪動機、目的、手
    段、施用次數及其智識程度、生活狀況等一切情狀，量處如
    主文所示之刑。
據上論斷，應依刑事訴訟法第273 條之1 第1 項、第299 條第1
項前段，毒品危害防制條例第10條第1 項，刑法第11條前段、第
47條第1 項，判決如主文。
本案經檢察官王元郁到庭執行職務。
中    華    民    國    98    年    9     月    3     日
                  刑事第九庭          法  官  蕭文學
以上正本證明與原本無異。
如不服本判決應於收受判決後10日內向本院提出上訴書狀，並應
敘述具體理由；其未敘述上訴理由者，應於上訴期間屆滿後20日
內向本院補提理由書 (均須按他造當事人之人數附繕本)「 切勿
逕送上級法院」。
中    華    民    國    98    年    9     月    3     日
                                      書記官  卓俊杰
附錄本案論罪科刑法條全文：
毒品危害防制條例第10條
施用第一級毒品者，處六月以上五年以下有期徒刑。
施用第二級毒品者，處三年以下有期徒刑。


司法院資訊處製作；財團法人民間司法改革基金會備份。
